臺灣臺中地方法院民事判決
                                    110年度簡上字第188號
上  訴  人  林彙晨  
訴訟代理人  劉世興律師
複  代理人  葉庭瑜律師
被  上訴人  飛柏國際企業有限公司

法定代理人  林怡君  

上列當事人間請求給付紅利事件，本院於民國110年12月24日言
詞辯論終結，判決如下：
    主  文
上訴駁回。
第二審訴訟費用由上訴人負擔。
    事實及理由
壹、程序方面
    被上訴人未於最後言詞辯論期日到場，核無民事訴訟法第38
    6條所列各款情形，爰依上訴人之聲請，由其一造辯論而為
    判決。
貳、實體方面
一、上訴人主張：上訴人為被上訴人之員工，前與被上訴人、訴
    外人即被上訴人之員工劉易柔、江于馨、許羿涵口頭成立投
    資契約，依序出資新臺幣（下同）25萬元、50萬元、25萬元
    、25萬元、25萬元，共計150萬元，約定由被上訴人每3 個
    月發放紅利1次，計算方式為被上訴人每3個月稅後淨利之百
    分之90，以上開出資比例平均分配予前揭投資人（下稱系爭
    投資契約）。上訴人於民國108年5月18、21日以匯款如數支
    付出資額，被上訴人亦於附表所示之日期依約發放紅利。未
    料被上訴人未再給付109年2月至4月、5月至7月、8月至10月
    之紅利。故上訴人依被上訴人已付3次紅利金額平均計算，
    被上訴人每3個月應給付上訴人之紅利為18萬6,671元【計算
    式：（120,705＋318,498＋120,811）÷3＝186,671，小數點以
    下四捨五入】。為此，爰依系爭投資契約約定，求為命被上
    訴人給付56萬0,013元本息之判決。
二、被上訴人則以：被上訴人乃從事專櫃美容銷售業務，因開店
    需有商品陳列，故上訴人所出之25萬元（下稱系爭款項），
    乃用於添購保養產品以作為銷售商品之用途，而上訴人所稱
    之紅利，乃兩造口頭約定達成之留才計畫，即上訴人、劉易
    柔、江于馨、許羿涵各出資25萬元作為採購，並必須是被上
    訴人勞保投保工作單位之在職員工，才能共享將營業額扣除
    所有支出之稅後盈餘，而作為每三個月發放一次之季獎金，
    故上訴人需繼續任職於被上訴人，才能享有上開紅利，其現
    已離職，請求被上訴人給付紅利，即無理由等語，資為抗辯
    。
三、上訴人起訴請求被上訴人給付56萬0,013元及法定遲延利息
    ，原審判決駁回上訴人之請求。上訴人聲明不服，提起上訴
    ，並聲明：㈠原判決廢棄。㈡被上訴人應給付上訴人56萬0,01
    3元及自起訴狀繕本送達翌日起至清償日止，按週年利率百
    分之5計算之利息。被上訴人答辯聲明：上訴駁回。
四、得心證之理由：
　㈠民事訴訟如係由原告主張權利者，應先由原告負舉證之責，
    若原告先不能舉證，以證實自己主張之事實為真實，則被告
    就其抗辯之事實即令不能舉證，或其所舉證據尚有疵累，亦
    應駁回原告之請求（最高法院109年度台上字第123號民事判
    決意旨參照）。是上訴人請求被上訴人依系爭投資契約給付
    紅利，自應先舉證證明兩造間成立該契約。
　㈡上訴人本件無非以兩造間成立系爭投資契約，由被上訴人每3
    個月發放紅利1次，計算方式為被上訴人每3月稅後淨利之百
    分之90，以上開出資比例平均分配予投資人即上訴人、劉易
    柔、江于馨、許羿涵為理由，並提出通訊軟體LINE群組「Ju
    st do it」（下稱系爭群組）、訴外人即被告會計張瑞玲與
    原告間之對話紀錄、上訴人存摺為證，然查：
　⒈依證人工劉易柔、江于馨、許羿涵分別證述如下：
　①劉易柔證稱：被上訴人是從事美容業務，會幫客人服務也會
    賣產品。被上訴人有留才計畫，就是公司要留美容師，只要
    品行、表現較好的會有獎金，是一季發一次。我在108年5月
    21日匯款25萬元至被上訴人之銀行帳戶就是買產品的費用。
    主要是我們買產品做銷售，以製造業績達成留才計畫相關規
    定，然後可以拿留才計畫的獎金，就是扣掉各種收支損益後
    ，盈餘再分給我們做為獎金。當時有四位員工符合留才計畫
    拿到獎金。上訴人是我邀請她參加留才計畫，當時有說留才
    計畫的內容，就是扣除所有支出後剩下的盈餘做為季獎金，
    但前提是要留在公司，沒有銷售就沒有業績不會有獎金，上
    訴人在109年2月當時已經離職，當然就沒有獎金可以領等語
    （見本院卷第165至168頁）。
　②江于馨證稱：被上訴人是從事銷售美容產品業務，我的工作
    內容就是賣美容產品，留才計畫就是買產品銷售有業績，認
    真工作就會有獎金，獎金發放是看銷售產品業績，大家有講
    好就是買產品、認真工作拿獎金，我付錢給被上訴人也是買
    產品去銷售。當初討論留才計畫有口頭約定，要繼續工作才
    有獎金可以拿，我不清楚上訴人有無收受109年2月以後之紅
    利，但我有問她要不要回來工作，上訴人沒有回來。留才計
    畫是額外的獎金，由公司來考核等語（見本院卷第170至174
    頁）。
　③許羿涵證稱：被上訴人是從事銷售美容產品，我就是任職被
    上訴人賣美容產品。先前我和上訴人在前一個公司就是同事
    ，我聽到被上訴人的留才計畫專案後，跟上訴人、劉易柔、
    江于馨一起找被上訴人副總（即被上訴人之法定代理人林怡
    君）討論，說想要適用留才計畫，一起討論決定留才計畫的
    內容，我們各出25萬元買產品做銷售，就可以分獎金，獎金
    就是扣除所有支出後之盈餘分給我們，條件是必須在公司任
    職繼續工作。留才計畫和我們買產品有關係，就是買產品持
    續工作才能享有分配獎金的權利。因為上訴人沒有在公司工
    作，就不會適用留才計畫分到獎金等語（見本院卷第175至1
    80頁）。
　④上開證人經本院隔離訊問，其證述主要內容大致相符，且其
    等離職後，因已非被上訴人之員工，均無法繼續領取留才計
    畫之獎金乙節，亦據其等證述明確（見本院卷第167至168、
    173、178至179頁），倘證人離職後，依其於本件證言即無
    從再享有紅利。衡以江于馨與許羿涵於任職被上訴人前即認
    識上訴人（見本院卷第168、178頁），劉易柔邀請上訴人加
    入該留才計畫（見本院卷第167頁），其等要無刻意迴護被
    上訴人之必要，故其前開證言，應屬可採。上訴人雖質疑證
    人對於留才計畫之內容、標準未為詳實說明，然上開證述對
    於分配紅利之主要條件均有共識，詳細內容委由雇主即被上
    訴人進行調整核發，亦無與常情相違之處。故上訴人前揭主
    張，尚非可取。
　⑤依劉易柔、江于馨、許羿涵上述證言綜合以觀，核與被上訴
    人辯稱系爭款項乃用於添購保養產品以作為銷售商品，所謂
    紅利即被上訴人留才計畫之獎金乙節相符，可見上訴人所出
    系爭款項，係以持續任職且銷售美容產品創造業績為條件，
    尚與上訴人主張之系爭投資契約單純分享股東紅利之內容不
    同。
　⒉至系爭群組LINE帳號名稱「lala」雖有發訊息稱：我要來討
    債了，租金、押金、裝潢、其他雜支150萬。除以3＝副總50
    萬，小柔、于馨、妙露、琳琳各25萬，請匯到帳戶等內容（
    見本院卷第57頁），然依劉易柔證稱：「lala」是我們的特
    助，上開訊息就是我們買產品的錢，主要是用來銷售給客人
    ，我不知道為何麼會寫成租金、押金、裝潢等雜支，但我主
    要錢就是用來買產品去銷售算業績等詞（見本院卷第165頁
    ）；江于馨證稱：我認知前揭訊息是要我匯錢買公司產品去
    銷售，我沒有多問等語（見本院卷第171頁）；許羿涵證稱
    ：該訊息就是留才計畫講好的買產品，1人25萬元。雖然是
    寫其他費用，但因為有講好就是一人25萬元，所以大家都知
    道是買產品的25萬元等語（見本院卷第176頁），可見證人
    對上開訊息之認知均屬相同，其等出資乃為購買保養產品用
    以銷售之用，且亦屬留才計畫之一環，核與上訴人主張單純
    投資被上訴人即享有股東紅利之內容有別。
　⒊上訴人之存款往來明細雖備註為林妙潞（即原告）股金，另
    存摺轉入欄雖載有1至7月紅利、8至10月紅利、11至1月紅利
    等文字（見原審卷第23至27頁），且張瑞玲亦以LINE傳送被
    上訴人之公司損益表後之計算紅利訊息，亦載有「4位股東
    紅利」等內容（見本院卷第63至71頁），然依劉易柔證稱：
    我的認知所謂紅利就是獎金，當時有四位員工符合留才計畫
    拿到獎金。我沒有投資入股被上訴人，因為公司開很久，要
    入股也晚了。我也不是股東，不清楚為何會被登記為股東等
    內容（見本院卷第166至167、169頁）；江于馨證稱：我就
    是能拿到獎金就好，沒有注意名稱，我也沒有認真看過損益
    表內容，我就是看能拿到多少獎金等語（見本院卷第171至1
    72頁）；許羿涵證稱:損益表是讓我們知道可以分多少獎金
    ，當初講好就是獎金的分享（見本院卷第177頁），顯見證
    人就「紅利」之認知即為留才計畫之獎金，則上開文件雖以
    股東紅利方式記載，但仍應探求當事人間之真意，尚難僅以
    匯款文字或訊息，即認屬上訴人主張系爭投資契約之履約內
    容。
　⒋復以被上訴人於109年3月16日匯入108年11月至109年1月之紅
    利後，即未再給付予上訴人一節，為上訴人所自承在卷（見
    原審卷第16頁），與上訴人於109年2月請假後即未繼續工作
    乙情相合（見本院卷第137至141頁），亦與證人前開紅利以
    繼續任職為給付條件之證述相符。倘本件紅利僅係單純之投
    資契約，則無論上訴人有無上班，理應持續取得紅利，上訴
    人得向被上訴人催討基於系爭投資契約領取之紅利，然上訴
    人於未曾提出起訴前曾以系爭投資契約為由向被上訴人催告
    、請求之相關證據，故兩造間是否成立其所主張之系爭投資
    契約，亦非可疑。
　⒌從而，依上訴人所提之證據，尚無足推翻本院前開分享紅利
    應以上訴人持續任職於被上訴人為條件之認定，則其依系爭
    投資契約請求被上訴人給付紅利，尚非有據。另上訴人聲請
    被上訴人提出109年2月以後之公司損益表、分派劉易柔等三
    人紅利計算明細，並函調被上訴人公司帳戶存款往來明細，
    欲證明其得請求之確切紅利數額之部分，然上訴人既未先證
    明得依系爭投資契約請求紅利之條件，故本院認此部分尚無
    調查之必要，附此說明。
五、綜上所述，上訴人依系爭投資契約約定，請求被上訴人給付
    56萬0,013元，及自起訴狀繕本送達之翌日起至清償日止，
    按週年利率百分之5計算之利息，為無理由，應予駁回。原
    審為上訴人敗訴之判決，理由雖有不同，結論則無二致，仍
    應維持。上訴意旨指謫原判決此部分不當，聲明廢棄改判，
    為無理由，應駁回其上訴。
六、本件事證已臻明確，兩造其餘主張、陳述及所提之證據，經
    審酌後認為均不足以影響本判決之結果，爰不逐一論列，併
    此敘明。
七、據上論結，本件上訴為無理由，依民事訴訟法第436條之1第
    3項、第449條第2項、第78條，判決如主文。
中　　華　　民　　國　　111 　年　　1 　　月　　14　　日
　　              民事第一庭  審判長法　官  許石慶
　　                                法  官  廖欣儀
　　                                法  官　鍾宇嫣
以上正本，係照原本作成。
本件不得上訴。
中　　華　　民　　國　　111 　年　　1 　　月　　14　　日
                                    書記官　　
附表：
編號 匯款日期 金額（單位：新臺幣） 1 108年9月2日 12萬0,705元 2 108年12月16日 31萬8,498元 3 109年3月16日 12萬0,811元